臺灣桃園地方法院民事裁定
111年度消債更字第152號
聲  請  人  
即  債務人  黃婉香  
上列當事人因消費者債務清理事件聲請更生，本院裁定如下：
    主  文
債務人甲○○自民國111年7月29日上午10時起開始更生程序。
命司法事務官進行本件更生程序。
    理  由
一、按債務人不能清償債務或有不能清償之虞者，得依消費者債
    務清理條例所定更生或清算程序，清理其債務；債務人無擔
    保或無優先權之本金及利息債務總額未逾新臺幣（下同）1,
    200萬元者，於法院裁定開始清算程序或宣告破產前，得向
    法院聲請更生；法院開始更生程序之裁定，應載明其年、月
    、日、時，並即時發生效力，消費者債務清理條例（下稱消
    債條例）第3條、第42條第1項及第45條第1項分別定有明文
    。又按債務人對於金融機構負債務者，在聲請更生或清算前
    ，應向最大債權金融機構請求協商債務清償方案，或向其住
    、居所地之法院或鄉、鎮、市、區調解委員會聲請債務清理
    之調解，同條例第151條第1項規定甚明。　　
二、聲請意旨略以：聲請人即債務人因積欠債務無法清償，而向
    最大債權金融機構台新國際商業銀行（下稱台新銀行）請求
    前置協商，嗣因聲請人尚有其他資產公司債務，而無法負擔
    台新銀行所提之方案致協商不成立，又聲請人主張其無擔保
    或無優先權之債務總額為3,890,445元，未逾1,200萬元，且
    未經法院裁定開始清算程序或宣告破產，爰聲請裁定准予更
    生等語。
三、經查：
  ㈠本條例所稱消費者，指5年內未從事營業活動或從事小規模營
    業活動之自然人；前項小規模營業指營業額平均每月20萬元
    以下者，消債條例第2條第1、2項定有明文。依聲請人之勞
    工保險被保險人投保資料、108及109年綜合所得稅各類所得
    資料清單、金融聯合徵信中心債權人清冊所示（更生卷第58
    至59、64至64-2、74至75頁），聲請人並未擔任公司之董事
    ，亦或是商號之負責人，堪信聲請人於聲請更生前無從事營
    業活動。
  ㈡關於前置協商之要件：聲請人以其有不能清償債務情事，向
    最大債權金融機構台新銀行請求前置協商，經台新銀行提供
    180期，每期還款13,613元之方案後，因聲請人無法負擔任
    何還款條件而協商不成立，有前置協商不成立通知書在卷為
    憑（更生卷第68頁），堪認聲請人本件之聲請已踐行前開法
    條之前置調解程序規定，本院自應審酌聲請人目前全部收支
    及財產狀況，評估其是否已達不能維持最低生活條件，而有
    「不能清償債務或有不能清償之虞」之情形。
  ㈢關於聲請人之債務總額：聲請人雖陳報其無擔保或無優先權
    債務總額為3,890,445元（更生卷第38頁），然依債權人之
    陳報，勞動部勞工保險局債權額為107,393元（更生卷第242
    頁）；聯邦商業銀行股份有限公司債權額為792,392元（更
    生卷第246、250頁）；台北富邦商業銀行股份有限公司債權
    額為930,494元（更生卷第252、256頁）；台新銀行債權額
    為2,849,889元（更生卷第268頁）；玉山商業銀行股份有限
    公司債權額為281,516元（更生卷第270頁）；萬榮行銷股份
    有限公司債權額為345,291元（更生卷第282頁）；乙○商業
    銀行股份有限公司債權額為570,353元（更生卷第290、292
    頁）；良京實業股份有限公司債權額為654,372元（更生卷
    第294、302頁）；安泰商業銀行股份有限公司債權額為2,23
    3,492元（更生卷第304、306頁）；永豐商業銀行股份有限
    公司債權額為163,149元（更生卷第314、318頁）；元大國
    際資產管理股份有限公司債權額為667,683元（更生卷第326
    、328頁），其中凱基商業銀行股份有限公司、滙誠第一資
    產管理股份有限公司，尚未陳報債權暫不列計，總計目前已
    知債權額為9,596,024元，故本院認應以9,596,024元為其債
    務總額。
  ㈣關於聲請人之財產及收入：
    ⒈聲請人名下除有少量存款外，別無其他財產，目前使用之
      交通工具為弟弟之機車，有財產及收入狀況說明書、全國
      財產稅總歸戶財產查詢清單、機車行照、陳報狀、存摺內
      頁影本、餘額資料查詢單等件附卷為憑（更生卷第20至24
      、62、204、338、366至410頁）。
    ⒉聲請更生前兩年（即109年5月至111年4月）之收入，聲請
      人於109年5月至109年9月在小吃店上班，每月約2萬元；1
      09年10月至111年4月皆任職於宏安神桌，109年每月應領
      薪資為22,000元，110年後每月應領薪資為24,000元，無
      領取社會補助，有桃園市政府社會局函文、陳報狀、在職
      證明書、薪資所得統計表、薪資袋等件在卷可參（更生卷
      第240、338、358至362頁）。本院審酌聲請人雖未提出10
      9年5月至10月之薪資相關證明文件，惟聲請人既已聲請更
      生，應已清楚明瞭倘若陳報不實，會有相對應的法律責任
      ，故堪信聲請人於更生前2年期間之收入所得為550,000元
      【計算式：（2萬元×5個月）＋（22,000元×3個月）＋（24,
      000元×16個月）】。
    ⒊聲請人自陳於聲請更生後迄今，仍任職於宏安神桌，每月
      薪資24,000元，有薪資所得統計表、薪資袋等件在卷可參
      （更生卷第361至362頁），故本院認以24,000元列計其每
      月收入尚屬適當。
  ㈤關於聲請人之必要支出：
　　⒈按債務人必要生活費用，以最近一年衛生福利部或直轄市
      政府所公告當地區每人每月最低生活費1.2倍定之；受扶
      養者之必要生活費用，準用第一項規定計算基準數額，並
      依債務人依法應負擔扶養義務之比例認定之；前二項情形
      ，債務人釋明更生期間無須負擔必要生活費用一部或全部
      者，於該範圍內，不受最低數額限制；債務人證明確有必
      要支出者，不受最高數額及應負擔比例之限制，消債條例
      第64條之2定有明文。次按，債務人聲請更生或清算時所
      提財產及收入狀況說明書，其表明每月必要支出之數額，
      與本條例第64條之2第1項、第2項規定之認定標準相符者
      ，毋庸記載原因、種類及提出證明文件，消債條例施行細
      則第21條之1第3項亦有明文。
　　⒉聲請人主張其每月必要支出為17,886元（個人必要支出為1
      6,886元，扶養未成年子女1千元），並提出戶籍謄本、租
      賃契約、水電第四台繳費列表、強制險電子保單、電話費
      繳款通知單、未成年子女學生證及註冊單收據、未成年子
      女108及109年度綜合所得稅各類資料清單等件附卷為憑（
      更生卷第56、180至202、206至214、350至352頁）。堪信
      聲請人之主張為真實，且審酌聲請人所提列之金額並未逾
      越桃園市111年度平均每人每月最低生活費1.2倍即18,337
      元，故聲請人每月必要支出以17,886元列計尚屬合理。
  ㈥小結：
    聲請人以上開收入扣除必要支出後，每月應有餘額6,114元
    （計算式為：24,000元－17,886元）可供清償債務，惟其無
    擔保或無優先權債務總額倘以其每月所餘6,114元清償債務
    ，需逾130年始得清償完畢（計算式：9,596,024元÷6,114元
    ÷12個月），再審酌聲請人現年約51歲（59年8月生），距勞
    工強制退休年齡（65歲）僅餘約14年，堪認聲請人之收入及
    財產狀況，有藉助更生制度調整其與債權人間權利義務關係
    之必要，自應許聲請人得藉由更生程序清理債務。
四、綜上所述，聲請人係消費者，已達不能清償債務之程度，且
    與最大債權金融機構台新銀行前置協商不成立，復查無消債
    條例第6條第3 項、第8條或第46條各款所定應駁回更生聲請
    之事由，則其聲請，應屬有據，爰裁定准許，並依同條例第
    16條第1項規定，命司法事務官進行更生程序如主文。
五、本院裁定准許開始更生程序，俾使聲請人得以重建經濟生活
    ，惟本裁定不生使債務消滅之效力，須聲請人於更生程序中
    與債權人協定更生方案，並持續履行完畢後，始能依消債條
    例第73條之規定使全部債務均視為消滅，附此敘明。
中　　華　　民　　國　　111 　年　　7 　　月　　29　　日
                  民事第三庭    法　官　吳佩玲
以上正本係照原本作成。
本裁定不得抗告。
本裁定業已於111年7月29日上午10時公告。
中　　華　　民　　國　　111 　年　　7 　　月　　29　　日
                              書記官　龍明珠